【裁判字號】    90,訴,599
【裁判日期】    900816
【裁判案由】    重傷等
【裁判全文】
臺灣臺北地方法院刑事判決                            九十年度訴字第五九九號
    公  訴  人  臺灣臺北地方法院檢察署檢察官
    被      告  戊○○
    指定辯護人  乙○
右列被告因重傷等案件，經檢察官提起公訴（九十年度偵字第九一三八號），乙○判
決如左：
    主  文
戊○○以加害生命之事，恐嚇他人致生危害於安全，處有期徒刑陸月，如易科罰金，
以參佰元折算壹日。
    事  實
一、戊○○前於民國七十一年間因殺人案件，經乙○七十一年度訴字第一七八○號判
    處無期徒刑，褫奪公權終身確定，甫於八十三年一月七日假釋出監，付保護管束
    ，仍不知悛悔，不務正業，屢向異姓胞弟丙○○、胞妹蕭秋娥借錢花用，滋生事
    端。又於九十年四月十五日十一時三十分許，前往台北巿信義區○○街三一０巷
    七號丙○○及姪子己○○之合租住處欲向丙○○借款，丙○○見狀遂緊閉門戶並
    打電話央請己○○、外甥甲○○及其妻丁○○前往幫忙。戊○○則於翌日（九十
    年四月十五日）一時十分許，乘己○○歸來後忘記鎖門之際，進入屋內（侵入住
    宅部分未據告訴），因己○○阻撓其借錢之事，心生怨懟，即手持水果刀揮舞並
    接續以加害生命之事，對己○○恫稱「這刀子若插入心臟或者你的胃你就會死」
    、「我以前有殺了兩個人，殺了你又算什麼」等語，使己○○心生畏懼，致生危
    害於安全。
二、案經被害人己○○訴由台北市政府警察局信義分局報請臺灣臺北地方法院檢察署
    檢察官偵查起訴。
    理  由
一、訊據被告戊○○固坦承右揭時地帶刀前往己○○住處一事無訛，惟矢口否認有何
    恐嚇行徑，辯稱：帶刀僅屬隨身正當防衛用，並未出言恐嚇，且係己○○先問伊
    是否要殺他云云。經查：被告戊○○因借錢受阻事進而持刀向告訴人己○○恐嚇
    稱「這刀子若插入你的心臟或者你的胃就會死」、「我以前有殺了兩個人，殺了
    你又算什麼」等詞，致己○○心生恐懼一節，業據告訴人己○○迭於警訊、偵查
    中指述不移。核與證人即在場目擊之丙○○、甲○○、丁○○分於警訊偵查所證
    ：「戊○○當時他在門外欲向我拿錢，但我關門不敢理他，當時我便趕緊聯絡我
    姪子己○○回來，己○○回來門忘了關，戊○○就進來並且手持乙把水果刀就向
    己○○稱你為何常常阻擋我向丙○○拿錢，並拿刀比向己○○稱這刀子若刺入你
    的心臟或胃你就會死，」、「戊○○向丙○○借錢‧‧‧丙○○便打電話通知我
    們前往幫忙他，戊○○乘我們門未關時進來，當時他便向我和己○○稱你們二人
    都閃開，我有殺過兩個人不在乎再多殺幾個，當時戊○○是手持水果刀比向己○○稱‧‧‧這刀子若刺向心臟或胃部就會死，己○○聽到後心生畏懼‧‧‧」、
    「‧‧‧戊○○這時水果刀拿在胸前好像準備要刺樣子，並戲言，這邊刺下去是
    心臟這邊刺下胃」、「後看到被告拿刀對己○○說『刺下去是心臟胃』、「‧‧
    ‧『有聽到說刀子下去是心臟胃會死』」等情（見偵卷第九頁反面、第十一頁反
    面、第十三頁反面及第三十九頁）；證人丁○○於乙○審理中交互詰問結證稱：
    「（辯護人問證人丁○○在偵查中有陳述說被告有說刀子刺入心臟或胃會死？）
    我有這樣說，因為我有聽到。（問：被告說了什麼？）被告說刀子刺心臟或胃就
    會死，我轉身回房間的時候又聽到被告說我已經殺過二個人，殺了你又算什麼。
    」等語（見乙○九十年六月二十七日審判筆錄）悉相吻合，佐以被告手持含柄三
    十二點五公分之水果刀，口出殺人言論，此等行徑自足令人生懼，甚為顯然。又
    被告係帶刀借款動機已有可議，且先行出言恐嚇，侵害乃其所造成，並無現在不
    法侵害情形存在，所辯正當防衛云云，厥為無稽。又告訴人及證人丙○○、甲○○雖嗣於偵查及乙○審訊中改稱或個人推斷或未曾聽及被告所述言詞，核與初供
    已不相符，要係基於親屬情誼事後偏袒被告，殊難遽信。至被告辯稱患有精神官
    能症，不知所為何事，然參諸被告自警訊偵查至乙○審訊均應答如流，且於偵審
    中多次遞狀為己辯明，足認被告精神狀況正常無異。綜上，交互以觀，被告所辯
    無非卸責砌飾之詞，顯不足採，本件事證已臻明確，其犯行實堪認定。
三、核被告所為，係犯刑法第三百零五條之恐嚇危害安全罪。其先後二次恐嚇行徑，
    係基於同一恐嚇犯意，對同一法益侵害之數舉動接續施行，乃接續犯，應論以一
    罪（最高法院八十六年台上字第三二九五號判例參照）。爰審酌被告之素行不良
    、假釋中不知悔改對至親出此惡行、被告之智識程度、生活狀況、犯罪之動機、
    目的、犯罪對被害人所生危害及事後又極力否認犯罪等一切情狀，量處如主文所
    示之刑，並諭知易科罰金之折算標準示懲。
四、公訴意旨另以戊○○以前開言論恐嚇己○○後，己○○問戊○○為何原因要殺他
    ，戊○○稱「以後我再向你姑姑蕭秋娥和叔叔丙○○拿錢時你不要多管閒事」，
    此時己○○見戊○○持刀愈走愈近，便從旁邊拿起鐵棍欲擋，戊○○見狀便基於
    重傷故意，將水果刀咬在嘴上，也從旁邊拿起另一支鐵棍就向己○○打來，己○○一直擋，但戊○○一直追打，己○○就一直退到屋外，然後一路退到台北巿褔
    德國民小學前時戊○○突以上開鐵棍朝己○○頭部猛擊，己○○阻擋時手指便遭
    打斷，致己○○右手食指外傷復截肢，當時己○○姑母之子甲○○見情形不對，
    亦取一枝鐵棍來幫己○○阻擋戊○○的攻擊，但因戊○○是己○○及甲○○之叔
    父，故二人均不敢下重手還擊，倖戊○○踏到不詳物品而摔倒，為警查獲，並扣
    押水果刀乙把及鐵棍乙支。因認被告涉有刑法第二百七十八條第一項之重傷害罪
    嫌。按犯罪事實應依證據認定之，無證據不得推定其犯罪事實。刑事訴訟法第一
    百五十四條定有明文。公訴人認被告戊○○涉有重傷罪嫌，無非以被告明知被害
    人己○○之頭部為人體之重要部位，猶持鐵棍向頭部攻擊，並造成己○○右手食
    指斷裂截肢無法恢復功能為據。然訊之被告戊○○對毆傷己○○之事直言無諱，
    惟堅詞否認有何重傷犯行，辯稱：係己○○先持鐵棍，始持鐵棍抵擋，才將己○○打傷，並無重傷故意云云。乙○查：
（一）本件爭執之緣起，乃被告攜刀借錢未果，對己○○口出恐嚇言語，己○○為圖
      自保及免殃及在場他人，乃先行隨手持屋內鐵棍，被告見狀亦拾起鐵棍，雙方
      肢體衝突因而發生等情，此經告訴人己○○迭於警訊及偵審中指陳綦詳，且經
      證人丙○○、甲○○於警訊及偵審證述在卷，互核相符，可見雙方持棍毆打，
      係告訴人拿棍自衛後，被告對之反應過度之偶發事件；加之，告訴人為被告之
      親姪，二人素無深仇大怨，今不過借錢細故，衡情被告當不至有向被告猛下重
      手之重傷故意。而被告於警訊中固自承向告訴人頭部攻擊云云，然酌以扣案鐵
      棍長約一公尺，有鐵棍一支扣案可參，茍被告果有重傷故意，均向告訴人頭部
      毆打，焉能無傷，又豈是閃躲所能抵擋，此觀告訴人案發時頭部並無外傷即以
      自明，堪認被告應係以普通傷害犯意與告訴人互毆。凡此，自不足以被告所持
      兇器及下手攻擊部位遽謂被告欲使告訴人受有重傷（最高法院五十五年度台上
      字第一七○三號判例可資參照）。
（二）其次，告訴人右手食指因遭被告毆擊成傷，而自遠端關節以下截肢，固有台北
      市立忠孝醫院診斷證明書在卷可稽，然告訴人截肢部分係為指頭之指甲至指尖
      部分，傷勢現已康復痊癒，食指功能並未完全喪失，右手仍能持物抓握一節，
      除據告訴人自承在卷，並經乙○當庭勘驗屬實，有告訴人手部及抓棍照片各一
      紙附卷足考，告訴人右手食指所受傷害外觀雖有殘缺，手指及手部機能效用影
      響非鉅，未達毀敗程度，尤認告訴人之傷害並未至刑法第十條第四項各款之程
      度，而無重傷害之結果。
（三）承上所陳，被告既乏重傷故意，告訴人亦未受有重傷結果，尚難認有重傷害之
      構成要件該當，公訴人另指被告涉有重傷未遂犯行，亦非允洽，是被告所為核
      屬刑法第二百七十七條第一項之傷害罪。
（四）按告訴乃論之罪，告訴人於第一審辯論終前得撤回其告訴，又告訴經撤回者，
      應諭知不受理之判決，刑事訴訟法第二百三十八條第一項、第三百零三條第三
      款定有明文。本件告訴人告訴被告所犯事實，係刑法第二百七十七條第一項之
      罪，俱如前述，依同法第二百八十七條前段規定，須告訴乃論，茲據告訴人撤
      回其告訴，有乙○九十年七月二十三日審判筆錄可憑，依照上開說明，原應為
      不受理之判決，惟公訴人認此部分犯行與前開經乙○論罪科刑之恐嚇部分，有
      裁判上一罪之牽連犯關係，爰不另為不受理判決之諭知，附予敘明。
據上論斷，應依刑事訴訟法第第二百九十九條第一項前段，刑法第三百零五條、第四
十一條第一項前段，罰金罰鍰提高標準條例第一條前段、第二條，判決如主文。
本案經檢察官蘇怡文到庭執行職務
中      華      民      國      九十      年      八      月    十六    日
                                      臺灣臺北地方法院刑事第四庭
                                          法  官  吳定亞
右正本證明與原本無異。
如不服本判決，應於判決送達後十日內，向乙○提出上訴狀。
                                          書記官  蘇靜紅
中      華      民      國      九十      年      八      月    十六    日
附錄本案論罪科刑法條全文
刑法第三百零五條
以加害生命、身體、自由、名譽、財產之事恐嚇他人，致生危害於安全者，處二年以
下有期徒刑、拘役或三百元以下罰金。


司法院資訊處製作；財團法人民間司法改革基金會備份。
